【裁判字號】    99,家聲,54
【裁判日期】    990514
【裁判案由】    撤銷監護宣告
【裁判全文】
臺灣嘉義地方法院民事裁定              99年度家聲字第54號
聲  請  人  丙○○
            甲○○
上列聲請人聲請撤銷乙○○監護宣告事件，本院裁定如下：
    主      文
本院九十一年度禁字第三十二號禁治產（監護宣告）事件宣告乙
○○（民國四十九年八月廿一日生、國民身分證號碼：Ｚ000
000000號）為禁治產人（受監護宣告之人）之裁定應予撤
銷。
宣告乙○○（民國○○○年○月○○○日生、國民身分證號碼：
Ｚ000000000號）為受輔助宣告之人。
選定丙○○（民國○○○年○月○日生、國民身分證號碼：Ｚ0
00000000號）為受輔助宣告之人乙○○之輔助人。
聲請費用臺幣壹仟元由受輔助宣告之人乙○○負擔。
    理    由
一、聲請意旨略以：聲請人丙○○、甲○○為乙○○之胞妹；妹
    婿，乙○○前曾因罹有智能不足，致其不能為意思表示（或
    受意思表示，或不能辨識其意思表示效果），經鈞院以91年
    度禁字第32號民事裁定宣告乙○○為禁治產人（即受監護宣
    告之人）。惟嗣後乙○○經延醫診治，其精神狀況已完全康
    復，能夠處理自己的事務，為此依民事訴訟法第619 條規定
    ，聲請鈞院撤銷監護宣告等語。
二、按受監護之原因消滅，而仍有輔助之必要者，法院得依民法
    第15條之1 第1 項規定，為輔助之宣告，民法第14條第4 項
    定有明文；法院對於撤銷監護宣告之聲請，認受監護宣告之
    人受監護原因消滅，而仍有輔助之必要者，得依職權以裁定
    變更為輔助宣告，亦為民事訴訟法第624 條之5 第1 項所明
    定。經查：乙○○因罹有智能不足，前經本院宣告為禁治產
    人（受監護宣告之人），有戶籍謄本1 份為證，並經本院依
    職權調取91年度禁字第32號宣告禁治產事件民事卷核閱無誤
    。聲請人雖主張乙○○嗣後經延醫診治，已完全康復，能夠
    處理自己的事務，並提出中華民國身心障礙手冊影本1 份附
    卷可稽，惟經本院審驗乙○○之精神及心智狀況，於鑑定人
    前訊問乙○○姓名、年籍等事項，其對點呼有反應，但不知
    出生年月日等，並答：媽媽是金鳳，爸爸是春輝，不知道今
    天來做什麼，妹婿帶我來的，聲請人是我妹妹及妹婿，家裡
    是開旅社，會做部分的事，休息300 元、住宿700 元，如拿
    1000元找300 元等語，復審酌長庚醫療財團法人嘉義長庚紀
    念醫院精神科主治醫師周士雍所為之鑑定結果，經鑑定人詢
    問「100-7 、20-3、10-7為多少？」、「今天是幾年幾月幾
    日？」、「現在總統是誰？」、「身後娃娃車多少錢？」、
    「可樂一瓶多少？」等問題，乙○○答以：「不知道」、「
    馬英九、李登輝」、「10元左右」等語，並認：乙○○自幼
    罹有智能不足，並於88年11月12日領有輕度智障之殘障手冊
    ，嗣於99年1 月21日重做智力測驗，結果智商為51，屬中度
    智能不足之程度，其智力程度約為小學二年級，乙○○對旅
    社住宿費用知悉固定之找退，但不會簡單加減乘除，不知年
    月日，不知自己年齡，不知一般較貴重物品之價值，僅識得
    簡單用字，乙○○可維持其一般之基本生活功能，如吃飯、
    穿衣、洗澡等，但對較複雜之為意思表示及受意思表示及辨
    識其意思表示的能力，仍較正常人顯為低等語，有本院99年
    5 月4 日勘驗筆錄及長庚醫療財團法人嘉義長庚紀念醫院之
    診斷證明書可憑，堪信乙○○已非完全不能辨識其意思表示
    之效果，聲請人聲請撤銷監護宣告，固非無據，然其仍屬中
    度智能不足，辨識能力仍顯較一般人不足。從而，乙○○仍
    有受輔助之必要，爰依職權以裁定變更前開監護宣告為輔助
    宣告。
三、次查，聲請人丙○○為受輔助宣告人之胞妹，有戶籍謄本1
    份附卷可參。又聲請人丙○○原即為乙○○先前受禁治產宣
    告（監護宣告）時之監護人，而受輔助宣告之人乙○○之父
    母均已過世，兄弟姊妹除聲請人丙○○以外之二位胞弟亦已
    過世，亦經本院調閱前述禁治產事件民事卷核閱無誤。茲本
    院參酌前揭各節，認由聲請人丙○○任輔助人，最能符合受
    輔助宣告之人之最佳利益，爰選定丙○○為輔助人。
四、爰裁定如主文。
中    華    民    國    99    年    5     月    14    日
                   家事法庭     法  官  李文輝
正本係照原本作成。
如不服本裁定關於選定輔助人之部分，應於送達後十日內向本院
提出抗告狀，並繳納抗告費新臺幣1千元；其餘關於輔助宣告之部
分，不得抗告。
中    華    民    國    99    年    5     月    14    日
                                書記官  黃秀嬌

司法院資訊處製作；財團法人民間司法改革基金會備份。
